【裁判字號】    98,消債清,55
【裁判日期】    981231
【裁判案由】    清算事件
【裁判全文】
臺灣士林地方法院民事裁定            98年度消債清字第55號
聲  請  人
即  債務人  甲○○○○○○○○.
代  理  人  葉鞠萱律師
上列當事人聲請清算事件，本院裁定如下：
    主  文
債務人甲○○○○○○○○○○自中華民國九十八年十二月三十
一日下午五時起開始清算程序，並同時終止清算程序。
由國庫墊付之費用共計新臺幣壹仟元應由債務人負擔。
    理  由
一、按債務人對於金融機構因消費借貸、自用住宅借款、信用卡
    或現金卡契約而負債務，在聲請更生或清算前，應提出債權
    人清冊，以書面向最大債權金融機構請求協商債務清償方案
    ，並表明共同協商之意旨，消費者債務清理條例（下稱消債
    條例）第151 條第1 項定有明文。次按，債務人不能清償債
    務或有不能清償之虞，於法院裁定開始更生程序或許可和解
    或宣告破產前，得向法院聲請清算，觀諸消債條例第3 條、
    第80條規定自明。再按，法院開始清算程序之裁定，應載明
    其年、月、日、時，並即時發生效力；債務人之財產不敷清
    償清算程序之費用時，法院應裁定開始清算程序，並同時終
    止清算程序，消債條例第83條第1 項、第85條第1 項分別定
    有明文。又由國庫墊付之費用，不受免責裁定之影響，復為
    同條例第138 條第6 款所明定。
二、聲請意旨略以：伊有不能清償債務之情事，於消費者債務清
    理條例施行後，曾以書面向最大債權金融機構即香港商香港
    上海匯豐銀行股份有限公司請求共同協商債務清償方案。惟
    伊自民國89年心臟開刀後，已將近5 年沒有工作，僅靠政府
    補助及其姊資助度日，協商時因無法負擔任何還款條件致協
    商不成立。且伊未經法院裁定開始更生程序或許可和解或宣
    告破產，爰向本院聲請清算等語。
三、經查，債務人所主張之上開事實，業據提出前置協商不成立
    通知書（見本院卷第12頁）、財政部臺北市國稅局96、97年
    度綜合所得稅各類所得資料清單（見本院卷第17至18頁）、
    財政部臺北市國稅局財產歸屬資料清單（見本院卷第16頁）
    、財團法人金融聯合徵信中心當事人綜合信用報告─債務清
    理條例前置協商專用債權人清冊（見本院卷第13至15頁）、
    財團法人金融聯合徵信中心當事人綜合信用報告（見本院卷
    第59至63頁）、債務人之中華民國身心障礙手冊（見本院卷
    第24頁）、國立臺灣大學醫學院附設醫院之診斷證明書（見
    本院卷第64頁）、低收入戶證明書（見本院卷第23頁）、郵
    局存摺內頁身障補助轉帳明細（見本院卷第19至22頁）等為
    證，核閱屬實。是債務人自89年心臟開刀後，為中度多重器
    官障礙者，領有殘障手冊，並為低收入戶，而其負擔無擔保
    及無優先權債務約新臺幣（下同）132 萬4,147 元，顯已無
    力清償其債務。從而，債務人主張其有不能清償債務之情事
    ，堪認為真實。再者，依其所提財產及收入狀況說明書、財
    產歸屬資料清單所示，其除僅有價值2,200 元之富邦控股股
    份縣公司之投資1 筆外，僅每月7,000 元政府補助金之固定
    收入。復參酌本件清算程序之規模，足認債務人之財產應不
    敷清償清算程序之費用，爰依上開規定裁定開始本件清算程
    序，並同時終止清算程序。又本件由國庫塾付之各項費用共
    計為聲請費1,000 元，既不受免責裁定之影響，即應由債務
    人負擔。
四、法院終止清算程序後，債務人之債務並非當然免除，仍應由
    法院斟酌消債條例有關免責之規定，例如第133 條、第134
    條、第135 條等，依職權認定是否裁定免責，附此敘明。
五、爰裁定如主文。
中    華    民    國    98    年    12    月    31    日
                  民事第二庭  法      官  方彬彬
上為正本係照原本作成。
本件不得抗告。
中    華    民    國    98    年    12    月    31    日
                              書  記  官  周嫣蘋

司法院資訊處製作；財團法人民間司法改革基金會備份。
